【裁判字號】    98,抗,1087
【裁判日期】    980819
【裁判案由】    聲明異議
【裁判全文】
臺灣高等法院民事裁定                  98年度抗字第1087號
抗  告  人  乙○○
上列抗告人因與相對人合作金庫商業銀行股份有限公司、甲○○
間聲明異議事件，對於中華民國98年6月6日臺灣士林地方法院98
年度事聲字第34號所為裁定提起抗告，本院裁定如下：
    主      文
抗告駁回。
抗告程序費用由抗告人負擔。
    理      由
一、按不動產所有人設定抵押權後，於同一不動產上，得設定地
    上權或其他權利，但其抵押權不因此而受影響，民國（下同
    ）96年3月28日修正前民法第866條定有明文。故不動產所有
    人於設定抵押權後，復就同一不動產與第三人訂立租賃契約
    ，致影響於抵押權者，依上開規定，不問其契約之成立，在
    抵押物扣押之前後，對於抵押權人當然不生效力，執行法院
    得依聲請或職權於拍賣程序終結前，以裁定除去其租賃關係
    ，依無租賃狀態逕行強制執行（司法院院字第1446號解釋參
    照）。此乃因抵押權為物權，經登記而生公示之效力，在抵
    押權登記後就抵押物取得地上權或其他使用收益之權利者，
    自不得使登記在先之抵押權受其影響。故所有人於抵押權設
    定後，在抵押物上所設定之地上權或其他使用收益之權利於
    抵押權有影響者，在抵押權人聲請拍賣抵押物時，發生無人
    應買或出價不足清償抵押債權之情形，即須除去該項權利而
    為拍賣，並於拍定後解除被除去權利者之占有而點交於拍定
    人，乃為使抵押權人得依抵押權設定時之權利狀態而受清償
    所必要（司法院大法官會議釋字第304號解釋理由參照）。
二、經查：
    (一)相對人合作金庫商業銀行股份有限公司（下稱合作金庫銀
      行）持原法院97年度促字第 15226號確定支付命令為執行
      名義，聲請原執行法院執行拍賣相對人甲○○所有如附表
      所示不動產。雖上開執行名義並非許可拍賣抵押物之裁定
      ，惟上開不動產業經相對人合作金庫銀行於民國（下同）
      91 年7月18日因設定登記而取得最高限額新台幣（下同）
      1,130 萬元之抵押權（下稱系爭抵押權），並經相對人合
      作金庫銀行於聲請強制執行時一併提出他項權利證明書、
      抵押權設定契約書及其他約定事項（見原執行法院卷13至
      15頁），自應認為相對人合作金庫銀行係本於行使抵押權
      之意思，聲請執行相對人紀正傑所有上開不動產。
    (二)抗告人雖提出91年1月1日訂立之房屋租賃契約書、95年 9
      月 5日公證之租賃合約、各類所得扣繳及免扣繳憑單、及
      台北市政府營利事業登記證為證（見本院卷6至8、10至12
      、17、18頁），主張伊於系爭抵押權設定前之91年1月1日
      起，即向相對人紀正傑承租執行標的不動產之房屋，雙方
      約定租期至115年9月止云云（見本院卷第 4頁）。惟查，
      抗告人與相對人紀正傑於91年1月1日所簽訂之房屋租賃契
      約書，內載租賃期間自91年1月1日起至95年12月31日止，
      租金為每月1,000元（見本院卷第8頁）；嗣彼等於原訂租
      期尚未屆滿前之95年9月5日，就上開房屋另訂租賃合約，
      約定相對人紀正傑同意以抗告人裝潢費用所生利息外加每
      年1,000元費用出租予抗告人20年即至115年 9月止，並約
      定合約終止後抗告人得優先繼續承租，若所有權人需收回
      自用，必須歸還 950萬元裝潢費用等其他條件（見本院卷
      12頁背面）。顯見該在後之租賃合約不僅已更新其在前之
      租賃契約之期限，並已變更租金及其他條件之約定，自係
      雙方於95年9月5日另行訂立之租賃契約，是該租賃契約顯
      係訂立於91年 7月18日系爭抵押權設定之後，若該租賃關
      係影響於抵押權者，揆諸前揭說明，執行法院自得除去該
      租賃關係，依無租賃狀態逕行強制執行。
    (三)原執行法院就上開執行標的不動產，於拍賣公告載明抗告
      人基於租賃關係而占有，及拍定後不點交等情，核定底價
      為1,215萬0,000元，於98年2月9日進行第一次拍賣，結果
      無人應買（見原執行法院卷75、76、95頁）；乃減價 20%
      後，核定底價為 972萬元，仍於拍賣公告載明上開占有使
      用情形，再於98年 3月23日進行第二次拍賣，結果仍無人
      應買（見原執行法院卷97、98、119頁）。 茲查，相對人
      合作金庫銀行之抵押債權金額為741萬0125元及自97年3月
      25日起至清償日止，按年息5.425%計算之利息，暨其逾期
      在6個月以內者，按上開利率10%， 逾期超過6個月者，按
      上開利率 20%計算之違約金（見原執行法院卷7、9頁），
      如依強制執行法第92條規定再減價 20%，核定拍賣底價，
      勢必低於上開抵押債權之金額，顯有影響於抵押權，原執
      行法院司法事務官乃於98年 3月25日以執行命令除去上開
      租賃關係（見原執行法卷 120頁），自屬有據。
    (四)茲抗告人對於上開除去租賃關係之執行命令聲明異議，經
      原執行法院司法事務官裁定予以駁回，並無不合。從而原
      裁定駁回抗告人對之所為之聲明異議，即無違誤。抗告意
      旨仍執前詞指摘原裁定不當，聲明廢棄，為無理由，應予
      駁回。
三、據上論結，本件抗告為無理由，依強制執行法第30條之1 ，
    民事訴訟法第495條之 1第1項、第449條第1項、第95條、第
    78條，裁定如主文。
中    華    民    國    98    年    8     月    19    日
                    民事第六庭
                        審判長法  官 林鄉誠
                              法  官 許紋華
                              法  官 梁玉芬
正本係照原本作成。
本裁定除以適用法規顯有錯誤為理由外，不得再抗告。如提起再
抗告，應於收受後10日內委任律師為代理人向本院提出再抗告狀
。並繳納再抗告費新台幣１千元。
中    華    民    國    98    年    8     月    20    日
                              書記官 常淑慧

司法院資訊處製作；財團法人民間司法改革基金會備份。
